臺灣高雄地方法院刑事判決　　　　　　100年度交簡上字第1號
上　訴　人　臺灣高雄地方法院檢察署檢察官
被　　　告　吳卉蓁
上列被告因過失傷害案件，上訴人不服民國99年11月23日本院交
通法庭99年度交簡字第913 號第一審刑事簡易判決（聲請簡易處
刑案號：99年度調偵字第1043號），提起上訴，本院管轄之第二
審合議庭判決如下：
    主  文
原判決撤銷。
吳卉蓁犯過失傷害罪，處拘役肆拾伍日，如易科罰金，以新臺幣
壹仟元折算壹日。
    事  實
一、吳卉蓁於民國99年1 月28日下午3 時33分許，駕駛車牌號碼
    5C-2433 號自用小貨車，沿高雄市左營區○○○村○○路由
    北向南方向行駛，行經東幹路與崇實新村東5 巷無號誌之交
    岔路口時，本應注意駕駛汽車應遵守道路交通標線指示行駛
    ，不得跨越分向限制線行駛，且於行經無號誌之交岔路口時
    ，應減速慢行，作隨時停車之準備。而依當時當時晴天、日
    間自然光線、柏油路面乾燥、無缺陷及障礙物、視距良好，
    客觀上並無不能注意之情事，竟未注意及此，貿然駕車通過
    上開路口，且跨越東幹路之分向限制線行駛；適有游玉貞騎
    乘車號ZFH-771 號輕型機車，沿崇實新村東5 巷由東向西方
    向行駛至上開路口，亦疏未注意其為左方車，應暫停讓右方
    車之吳卉蓁先行，而強行通過上開路口，導致吳卉蓁所駕駛
    自小貨車之左前車頭與游玉貞所騎乘輕型機車之右側車身發
    生碰撞，因而致使游玉貞人車倒地，並受有下背挫傷、右肩
    挫傷、尾椎骨移位等傷害。吳卉蓁於肇事後停留在現場，於
    偵查犯罪機關知悉犯人前，當場向前往處理之員警承認其為
    肇事者，並接受裁判，而查獲上情。
二、案經游玉貞訴由高雄市政府警察局左營分局移送臺灣高雄地
    方法院檢察署檢察官偵查暨聲請簡易判決處刑。
    理  由
壹、程序部分（證據能力之審查）：
    按被告以外之人於審判外之陳述，雖不符刑事訴訟法第 159
    條之1 至第159 條之4 之規定，而經當事人於審判程序同意
    作為證據，法院審酌該言詞陳述或書面陳述作成時之情況，
    認為適當者，亦得為證據；當事人、代理人或辯護人於法院
    調查證據時，知有第159 條第1 項不得為證據之情形，而未
    於言詞辯論終結前聲明異議者，視為有前項之同意，刑事訴
    訟法第159 條之5 定有明文。本件所援引之以下各項證據（
    詳後述），固有部分屬傳聞證據，然公訴人、被告於本院調
    查證據時，均知有前開第159 條第1 項不得為證據之情形，
    被告表示同意作為證據使用（見本院2 卷第23頁反面），且
    於言詞辯論終結前，均未聲明異議，本院審酌該等證據作成
    時之狀況，並無違法取證之情事，且無不宜作為證據之情形
    ，依前開說明，爰認均有證據能力，合先敘明。
貳、實體部分：
一、訊據被告吳卉蓁對於其在上開時、地駕車與告訴人游玉貞發
    生交通事故，因而致告訴人受有下背挫傷、右肩挫傷、尾椎
    骨移位之傷害等事實固然坦承不諱，然矢口否認有何過失傷
    害犯行，辯稱：案發當時伊遠遠看到告訴人時，伊有減速，
    但是告訴人車速很快，且突然闖出來，伊並無過失云云。經
    查：
  (一)上揭犯罪事實，業據被告吳卉蓁於警詢及偵查時均能坦承不
    諱（見偵卷第3 至6 、34、35頁）；而與證人即告訴人游玉
    貞於警詢、偵查及本院審理時指訴之情節參核相符（見偵卷
    第5 至8 、33至35頁，本院2 卷第26頁反面）；並有告訴人
    之國軍左營醫院附設民眾診療服務處99年2 月10日診斷證明
    書1 紙、車籍查詢- 基本資料詳細畫面1 份、高雄市政府警
    察局左營分局道路交通事故現場圖、調查報告表(一)、(二)各1
    份、談話紀錄表2 份、肇事人自首情形紀錄表1 份、現場照
    片6  張、高雄市政府交通局車輛行車事故鑑定委員會99年7
    月1 日鑑定意見書1 份在卷可稽（見偵卷第15至24、27至29
    頁，調偵卷第6 頁正、反面），應堪信為真實。
  (二)按「駕駛人駕駛汽車，應遵守道路交通標誌、標線、號誌之
    指示，並服從交通指揮人員之指揮」，道路交通安全規則第
    90條第1 項定有明文；而依道路交通標誌標線號誌設置規則
    第165 條第1 項規定：「分向限制線，用以劃分路面成雙向
    車道，禁止車輛跨越行駛，並不得迴轉」；又汽車行經無號
    誌之交岔路口，應減速慢行，作隨時停車之準備，道路交通
    安全規則第93條第1 項第2 款亦定有明文。而被告吳卉蓁係
    領有小行車普通駕駛執照之駕駛人，此有道路交通事故調查
    報告表(二)1 紙在卷足憑（見偵卷第20頁），其對於上開規定
    當然知之甚詳，且應確實遵守。再依卷附道路交通事故調查
    報告表(一)、道路交通事故現場圖各1 份及現場照片6 張所示
    （見偵卷第18、19、27至29頁），本件交通事故發生地點在
    高雄市左營區○○○村○○路與東5 巷口處，該處為無號誌
    之交岔路口（按設置在該路口之號誌燈並未運作），被告所
    行駛之東幹路上繪有分向限制線，且本件交通事故係被告所
    駕駛自小貨車之左前車頭與游玉貞所騎乘輕型機車之右側車
    身發生碰撞。另依上開道路交通事故調查報告表(一)所載（見
    偵卷第18頁），本件車禍發生當時天候晴朗、有日間自然光
    線、視距良好，該路段為柏油路段，且路面乾燥、無缺陷，
    亦無其他障礙物、視距良好，被告客觀上並無任何不能注意
    之情事。然依上開道路交通事故現場圖所示，本件交通事故
    之撞擊點係在被告自小貨車左煞車痕及告訴人機車刮地痕之
    起點，亦即在上開事故路口之東幹路由南往北分向之車道上
    ，而依該自小貨車之左煞車痕所示，被告所駕駛之自小貨車
    於撞擊後係向右前方行駛，並煞車停止在東幹路之分向限制
    線上，是依上開現場跡證判斷，確足認被告於案發時未遵守
    道路交通標線之指示，而違規跨越東幹路之分向限制線，並
    行駛在對向車道上，應可確認。再者，本件告訴人輕型機車
    倒地後之刮地痕長達8.6 公尺，依一般常情，苟非遭受強大
    力量撞擊，該機車應不至於被撞擊力道推出8.6 公尺之距離
    ；再佐以被告所駕駛自小貨車之左煞車痕長達7.4 公尺，顯
    見被告撞及告訴人後，並未能馬上煞停，而仍須經過7.4 公
    尺始能煞停該自小貨車，益徵被告當時並未減速慢行，作隨
    時停車之準備，至為灼然。綜上，被告行經上開無號誌之交
    岔路口時，在客觀上並無任何不能注意之情形下，竟未應遵
    守道路交通標線指示，而跨越分向限制線行駛，且未減速慢
    行，作隨時停車之準備，因而閃避不及，撞擊行經該路口之
    告訴人，其駕駛行為確有過失甚明，此部分亦經高雄市政府
    交通局車輛行車事故鑑定委員會99年7 月1 日鑑定意見書認
    ：「吳卉蓁跨越分向限制線及行經無號誌交岔路口未減速慢
    行，同為肇事原因」等語鑑認無誤（見調偵卷第6 頁反面）
    ，甚為佐證。
  (三)至被告雖於本院審理時改以上開情詞置辯。惟：依卷附道路
    交通事故現場圖1 份及現場照片6 張所示（見偵卷第19、27
    至29頁），被告所行駛之東幹路寬約12.8公尺，告訴人所騎
    乘之東5 巷則寬約9 公尺，且該2 道路平直，視線良好，道
    路中間並無轉折之彎路，是依一般駕駛經驗，駕駛人在減速
    慢行之情形下，應可以清楚看到該路口左右是否有來車，而
    可隨時準備停車，以避免發現左右有來車時煞車或閃避不及
    而肇事，再佐以被告於本院審理時供稱：案發當時伊遠遠就
    看到告訴人等語（見本院2 卷第26頁），足認被告於經過該
    交岔路口，已能清楚看到告訴人亦騎乘機車自東5 巷由東往
    西方向行駛，竟仍未減速慢行，且貿然跨越分向限制線行駛
    ，因而閃避不及，撞擊行經該路口之告訴人，被告之駕駛行
    為確有過失，應可確認。被告上開辯詞要與事實不符，不足
    採信。
  (四)次按汽車行駛至無號誌或號誌故障而無交通指揮人員指揮之
    交岔路口，支線道車應暫停讓幹線道車先行。未設標誌、標
    線或號誌劃分幹、支線道者，少線道車應暫停讓多線道先行
    ；車道數相同時，轉彎車應暫停讓直行車先行；同為直行車
    或轉彎車者，左方車應暫停讓右方車先行，交通安全規則第
    102 條第1 項第2 款前段定有明文。經查，依卷附道路交通
    事故調查報告表(一)及道路交通事故現場圖各1 份所示（見偵
    卷第18、19頁），上開東幹路與東5 巷均係鋪設雙向各1 線
    車道，該路口雖設有號誌桿，但於本件交通事故發生時並未
    運轉，且未設標誌、標線或號誌劃分幹、支線道者，而被告
    及告訴人均係直行車，是依上開規定，告訴人為左方車，自
    應暫停讓右方車即被告先行。而被告所行駛之東幹路寬約12
    .8公尺，告訴人所騎乘之東5 巷則寬約9 公尺，且該2 道路
    平直，視線良好，道路中間並無轉折之彎路，是依一般駕駛
    經驗，告訴人在行經該交岔路口時，應可清楚看到該路口左
    右是否有來車，而隨時準備暫停禮讓右方車先行，以避免發
    現左右有來車時煞車或閃避不及而肇事。另本件交通事故發
    生當時天候晴朗、有日間自然光線、視距良好，該路段為柏
    油路段，且路面乾燥、無缺陷，亦無其他障礙物、視距良好
    ，並無任何不能注意之情事，告訴人竟疏未注意，在穿越路
    口時，未能暫停禮讓右方車先行，因而閃避不及，與被告駕
    駛之自小貨車發生撞擊，告訴人之駕駛行為亦有過失甚明，
    此部分亦經高雄市政府交通局車輛行車事故鑑定委員會99年
    7 月1 日鑑定意見書認：「尤玉貞左方車未讓右方車先行，
    為肇事原因」等語鑑認無誤（見調偵卷第6 頁反面）。然告
    訴人對本件交通事故之發生雖亦與有過失，但仍無法解免被
    告上開過失之責，併此敘明。
  (五)再者，告訴人因本件交通事故碰撞倒地，因而受有下背挫傷
    、右肩挫傷、尾椎骨移位等傷害，有告訴人之國軍左營醫院
    附設民眾診療服務處99年2 月10日診斷證明書1 紙在卷足稽
    （見偵卷第15頁），是告訴人所受之傷害與被告上開過失行
    為間具有相當因果關係，亦堪認定。
  (六)綜上，被告上開辯詞均係臨訟卸責之詞，而無可採。本件事
    證明確，被告犯行堪以認定，應依法論科。
二、核被告吳卉蓁所為，係犯刑法第284 條第1 項前段之過失傷
    害罪。又被告於肇事後偵查機關未發覺前，主動向前來現場
    處理交通事故之員警坦承肇事自首而願接受裁判等情，有高
    雄市○○○○○道路交通事故肇事人自首情形紀錄表1 紙在
    卷可參（見偵卷第24頁），被告對於未發覺之罪自首而接受
    裁判，爰依刑法第62條前段規定減輕其刑。
三、原審以本件事證明確，據以論罪科刑，固非無見。惟原判決
    係以被告「犯後能坦承犯行」作為其從輕量刑之依據，然被
    告於本院審理時既已翻異前詞，而改口否認有過失傷害犯行
    ，則原審量刑未及審酌至此，自有其未洽之處。據此，檢察
    官以原判決量刑過輕為由提起上訴，為有理由，原判決既有
    上開可議之處，自應由本院將原判決撤銷改判。爰審酌被告
    駕駛自小貨車，本應謹慎注意，以維護自身及其他參與道路
    交通者之安全，而於行經上開東幹路與東5 巷之無號誌交岔
    路口時，竟仍未減速慢行，且貿然跨越分向限制線行駛，因
    而閃避不及，撞擊駕車行經該路口之告訴人，告訴人因而受
    有下背挫傷、右肩挫傷、尾椎骨移位等傷害，傷害非屬輕微
    ，且迄今仍未與告訴人達成和解，難認已盡力補償告訴人之
    損失，而於本院審理時亦未能坦承犯行；然告訴人於行經上
    開無號誌交岔路口時，左方車未能暫停讓右方車先行，對於
    本件交通事故之發生亦與有過失，且被告並無前科紀錄，有
    臺灣高等法院被告前案紀錄表1 紙附卷可稽，素行尚佳，兼
    衡其犯罪之目的、動機及所造成之損害等一切情狀，量處如
    主文第2 項所示之刑，並諭知如易科罰金之折算標準，以資
    懲儆。
據上論斷，應依刑事訴訟法第455 條之1 第1 項、第3 項、第36
9 條第1 項、第364 條、第299 條第1 項前段，刑法第284 條第
1 項前段、第62條前段、第41條第1 項前段，刑法施行法第1 條
之1 ，判決如主文。
本案經檢察官盧葆清到庭執行職務。
中    華    民    國   100    年    3     月    16    日
                        交通法庭審判長法  官 李昆南
                                      法  官 林永村
                                      法  官 陳盈吉
以上正本證明與原本無異。
不得上訴。
中    華    民    國   100    年    3     月    16    日
                                      書記官  陳展榮
附錄本判決論罪科刑法條：
中華民國刑法第284條
（過失傷害罪）
因過失傷害人者，處 6 月以下有期徒刑、拘役或 5 百元以下罰
金，致重傷者，處 1 年以下有期徒刑、拘役或 5 百元以下罰金
。
從事業務之人，因業務上之過失傷害人者，處 1 年以下有期徒
刑、拘役或 1 千元以下罰金，致重傷者，處 3 年以下有期徒刑
、拘役或 2 千元以下罰金。